臺灣彰化地方法院交通事件裁定　　　　100年度交聲字第441號
原處分機關　交通部公路總局臺中區監理所彰化監理站
異　議　人　簡銘宏
即受處分人
上列異議人即受處分人因違反道路交通管理處罰條例案件，對於
交通部公路總局臺中區監理所彰化監理站於中華民國100年3月7
日所為之處分（彰監四字第裁64-I00000000號裁決書），聲明異
議，本院裁定如下：
    主    文
原處分撤銷。
簡銘宏汽車駕駛人，駕駛汽車經測定酒精濃度超過規定標準，記
違規點數伍點，並施以道安講習。
    理    由
一、原處分意旨略以：異議人即受處分人簡銘宏（下稱受處分人
    ）於民國99年9月13日凌晨1時1分許，駕駛車牌號碼8K-8001
    號自用小客車，行經彰化縣員林鎮○○路時，為彰化縣警察
    局員警舉發「駕駛汽車行駛公路經警方攔檢實施酒測，測得
    酒測值為0.73MG/L」違規，爰依道路交通管理處罰條例第35
    條第1項第1款及第24條第1項第2款規定於100年3月7日裁處
    受處分人應吊扣駕駛執照24個月，施以道安講習，原處分並
    無不合等語。
二、聲明異議意旨略以：受處分人所為業經法院判處罪刑確定，
    但本件酒駕時係駕駛小客車，且平日需仰賴駕駛大貨車為生
    ，請求僅吊扣小型車駕照等語。
三、經查：
(一)按汽車駕駛人飲用酒類或其他類似物後，其吐氣所含酒精濃
    度超過每公升0.25毫克或血液中酒精濃度超過百分之0.05以
    上者，不得駕車。汽車駕駛人，駕駛汽車經測試檢定酒精濃
    度超過規定標準者，處1萬5000元以上6萬元以下罰鍰，並當
    場移置保管其車輛及吊扣其駕駛執照1年，因而肇事致人受
    傷者，並吊扣其駕駛執照2年；駕駛人並應接受道路交通安
    全講習，道路交通安全規則第114條第2款、道路交通管理處
    罰條例第35條第1項第1款、第24條第1項第2款分別定有明文
    。再按汽車駕駛執照分為下列各類：小型車普通駕駛執照、
    大貨車普通駕駛執照、大客車普通駕駛執照、聯結車普通駕
    駛執照、小型車職業駕駛執照、大貨車職業駕駛執照、大客
    車職業駕駛執照、聯結車職業駕駛執照、國際駕駛執照、輕
    型機器腳踏車駕駛執照、小型輕型機器腳踏車駕駛執照、普
    通輕型機器腳踏車駕駛執照、重型機器腳踏車駕駛執照、普
    通重型機器腳踏車駕駛執照、大型重型機器腳踏車駕駛執照
    ，道路交通安全規則第53條定有明文。又汽車駕駛人取得高
    一級車類之駕駛資格者，應換發駕駛執照，並准其駕駛較低
    級車類之車輛，已領有大貨車駕駛執照者，得駕駛小型車、
    輕型機器腳踏車，道路交通安全規則第61條第1項第3款，亦
    訂有明文。
(二)查，本件受處分人持大貨車普通駕駛執照，於前開時、地駕
    駛自用小客車經檢測酒精濃度超過規定標準，並肇事致人受
    傷之違規事實，為受處分人所不爭執，復有原處分機關本件
    裁決書、汽車駕照基本資料、臺灣彰化地方法院檢察署檢察
    官99年度速偵字第1876號聲請簡易判決處刑書各1份附卷可
    稽，應堪認定。
(三)復按94年12月14日修正前之道路交通管理處罰條例第68條固
    明定：「汽車駕駛人，因違反本條例及道路交通安全規則之
    規定，受吊扣或吊銷駕駛執照處分時，吊扣或吊銷其持有各
    級車類之駕駛執照」，惟此條文業於94年12月14日修正為：
    「汽車駕駛人，因違反本條例及道路交通安全規則之規定，
    受吊銷駕駛執照處分時，吊銷其持有各級車類之駕駛執照」
    ，並於95年3月1日起施行。此一條文修正之原因乃係舊法將
    違法或違規駕駛人所持有各級車類之駕駛執照一併吊扣或吊
    銷失之苛酷，影響人民工作及生活甚鉅，故依修正後道路交
    通管理處罰條例第68條之規定，受吊扣駕駛執照處分時，不
    再吊扣其持有各級車類之駕駛執照，僅於受吊銷駕駛執照處
    分時，始吊銷其持有各級車類之駕駛執照，而限縮原條文之
    適用範圍。又受處分人本件違規後，道路交通管理處罰條例
    第68條規定於99年5月5日再次修正，並經行政院於99年8月
    31日以院臺交字第0990048197號令發布定自99年9月1日施行
    ，99年5月5日修正後之道路交通管理處罰條例第68條增訂第
    2項規定「領有汽車駕駛執照之汽車駕駛人，除駕駛聯結車
    、大客車、大貨車外之非其駕駛執照種類之車輛，違反本條
    例及道路交通安全規則之規定，應受吊扣駕駛執照情形時，
    無因而肇事致人受傷或重傷者，記違規點數5點。但1年內違
    規點數共達6點以上或再次應受吊扣駕駛執照情形者，併依
    原違反本條例應受吊扣駕駛執照處分規定，吊扣其駕駛執照
    。」，修正理由為：「鑑於本條例前已修正刪除受吊扣駕駛
    執照處分，吊扣各級駕駛執照之規定，為利明確汽車駕駛人
    駕駛非其駕駛執照種類之車輛，違反應受吊扣駕駛執照之處
    分處理，並在兼顧本條例立法意旨下，增訂第2項得緩即予
    吊扣而採記違規點數及駕駛人仍無改正仍再犯違規之應併原
    吊扣處罰之規定」，上揭修正理由重申「刪除吊扣各級駕駛
    執照之規定」，益徵立法意旨就行為人駕駛非其駕駛執照種
    類之車輛，違反應受吊扣駕駛執照之處分時，不得吊扣行為
    人所持有之非屬違規時駕駛車輛種類之駕駛執照。復按行為
    後法律或自治條例有變更者，適用行政機關最初裁處時之法
    律或自治條例；但裁處前之法律或自治條例有利於受處罰者
    ，適用最有利於受處罰者之規定，行政罰法第5條定有明文
    ；此即所謂「從新從輕」法則，就行政罰而言，該行政罰之
    適法性，原則上以原處分作成時之法律狀態為判斷基準，而
    非以法院判決時之法律狀態為判斷基準（最高行政法院95年
    度判字第335號、第336號判決參照）。查，受處分人於99年
    9月13日為本件行為時係領有普通大貨車駕駛執照之汽車駕
    駛人，駕駛非其駕駛執照種類之自用小客車，業據前述，而
    原處分機關於100年3月7日為本件裁處時，道路交通管理處
    罰條例第68條第2項已修正施行，依修正前之該條規定，受
    處分人應吊扣普通小型車駕駛執照12個月，然依修正後之規
    定，只需記違規點數5點，經比較新舊法適用結果，自以修
    正後之道路交通管理處罰條例第68條第2項之規定較有利受
    處分人，原處分機關即應適用修正後之道路交通管理處罰條
    例第68條第2項之規定裁處記違規點數5點之處分，原處分機
    關遽將受處分人之駕駛執照裁處吊扣，自有違誤。
(四)從而，本件受處分人之聲明異議為有理由，原處分既有上述
    於法未洽之處，爰撤銷原處分並改諭知如主文第2項所示之
    處罰。
五、據上論結，應依道路交通管理處罰條例第87條第2項、道路
    交通事件處理辦法第19條前段，裁定如主文。
中    華    民    國   100    年    7     月    26    日
                  交通法庭            法  官  蔡家瑜
以上正本證明與原本無異。
如不服本裁定，應於裁定送達後五日內向本院提出抗告狀(須附
繕本 )。
中    華    民    國   100    年    7     月    26    日
                                      書記官  吳芳儀